臺灣高等法院高雄分院刑事判決　　　　　96年度上易字第62號
上　訴　人　臺灣屏東地方法院檢察署檢察官
上　訴　人
即　被　告　甲○○
選任辯護人　賴玉山　律師
　　　　　　楊瀚濤　律師
　　　　　　邱佩芳　律師
被　　　告　乙○○
選任辯護人　曾慶雲　律師
　　　　　　郭憲彰　律師
被　　　告　丙○○
上列上訴人等因被告等傷害案件，不服臺灣屏東地方法院95年度
易字第128 號中華民國95年11月28日第一審判決（起訴案號：臺
灣屏東地方法院檢察署94年度偵字第2232號），提起上訴，本院
判決如下：
    主  文
上訴駁回。
甲○○、乙○○、丙○○均緩刑貳年。
    事實及理由
一、本案經本院審理結果，認第一審之認事用法及量刑均無不當
    ，應予維持，並引用第一審判決書記載之事實、證據及理由
    （如附件）。
二、檢察官循被害人甲○○請求上訴意旨略以：原審對被告乙○○、丙○○量刑過輕云云。被告甲○○上訴意旨略以：伊未
    毆打乙○○，無傷害犯行云云。
三、經查：
  (一)94年3 月11日20時30分許，在屏東縣新園鄉○○村○○段28
    2 號李黃謹經營之「象王檳榔攤」內，被告甲○○與李黃謹
    等人打麻將之房間內發生本件爭執後，被害人乙○○即受有
    右肩傷害之事實，除據證人乙○○、陳美凰、陳秋東、張雅
    忠於原審審理時結證在卷，及有卷附財團法人基督教醫院驗
    傷診斷書及急診病歷表可證外，證人游俊灶於原審審理時雖
    證稱：伊未看到乙○○肩部受傷云云，惟亦證稱：「（乙○○肩部有沒有受傷？）她摸她的肩部．．．」等語（見原審
    卷第63頁）。證人游俊灶雖與乙○○有夫妻關係，惟當時感
    情破裂正洽商離婚事宜，且被告甲○○正係乙○○懷疑介入
    其婚姻之第三者，並核卷內證據顯示，證人游俊灶於本案係
    乙○○之敵性證人，自無偏袒乙○○可能。被害人乙○○如
    確未遭被告甲○○持牌尺打中，且正與被告甲○○激烈爭執
    ，焉有伸手摸其肩部必要？至證人游俊灶未見到乙○○肩部
    受傷一節，按挫傷瘀血非必甫受傷即會顯現，此為一般常識
    ，且當時乙○○之衣著亦可能掩蓋其傷勢而難以看見，難執
    為乙○○並未受傷之依據。依此，被害人乙○○之上開傷勢
    確係於該檳榔攤內即已存在無訛。參以上開現場證人之證述
    ，除曾證述被害人乙○○在該檳榔攤內除與被告甲○○發生
    爭執，被告甲○○有朝乙○○揮動牌尺舉動外，並未證述乙○○有與他人肢體衝突（游俊灶係抓其右前臂避免繼續衝突
    ）或遭他人毆打之情；再被害人乙○○之右肩瘀血為8 ×10
    公分，有上開診斷證明書可憑，而麻將牌尺為長條形狀，有
    卷附照片可稽（見警卷第46頁），則乙○○所受之長條形傷
    害，與因受牌尺擊打所造成之傷勢亦無不符。是被告甲○○
    確有持該牌尺毆打被害人乙○○肩部成傷無疑。至證人丁○○於本院審理時到庭證稱：被告甲○○有拿牌尺，但沒有打
    到乙○○，甲○○僅揮1 次牌尺，確沒有打到云云（見本院
    卷第56、57頁）。惟證人丁○○於案發當時係坐於被告甲○○之右邊，於甲○○站立轉身面對原立於其後方之乙○○時
    ，丁○○之位置應在甲○○後方，而甲○○身材較高大，乙○○身高較矮小，丁○○於看見甲○○第1 次作勢擊打乙○○後，由於三人所站立之相關位置、身高阻擋等因素，其對
    於甲○○之第2 次擊打動作是否尚能全程目擊，實非無疑；
    且其上開證言顯與上開證據資料不符，自難採為被告甲○○
    有利之認定。
  (二)按刑之量定，乃法律賦予法院自由裁量之事項，倘於科刑時
    ，已斟酌刑法第57條所列各款事項，而未逾越法定刑度，即
    難謂違法。原判決就被告乙○○、丙○○之傷害犯行，已斟
    酌其等均無前科，素行良好，有臺灣高等法院被告前案紀錄
    表在卷可稽，被告乙○○因婚姻破裂，一時遷怒他人而觸法
    ，被告丙○○因被告乙○○、甲○○發生激烈之爭吵，護姊
    心切而有本件犯行，情節俱非嚴重，且被告甲○○之傷勢亦
    非甚重等一切情狀，各量處拘役30日，並均諭知易科罰金以
    銀元300 元即新臺幣900 元折算1 日。經核原判決已斟酌刑
    法第57條所列各款事項，並無濫用權限情事，其量刑尚稱妥
    適，而無過輕情形甚明。
四、原審認被告乙○○、丙○○、甲○○均罪證明確，因而適用
    刑法第2 條第1 項、第277 條第1 項、第42條第3 項前段、
    修正前刑法第41條第1 項前段，刑法施行法第1 條之1 ，罰
    金罰鍰提高標準條例第1 條前段、修正前罰金罰鍰提高標準
    條例第2 條之規定，並審酌被告乙○○、丙○○、甲○○均
    無前科，素行良好，有臺灣高等法院被告前案紀錄表在卷可
    稽，被告乙○○因婚姻破裂，一時遷怒他人而觸法，被告丙○○因被告乙○○、甲○○發生激烈之爭吵，護姊心切而有
    本件犯行，被告甲○○則因無理之挑釁而失控犯罪，情節俱
    非嚴重，且被告乙○○、甲○○之傷勢亦非甚重等一切情狀
    ，而量處被告乙○○、丙○○均拘役30日，被告甲○○罰金
    新臺幣3,000 元，及其等分別如易科罰金、易服勞役以銀元
    300 元即新臺幣900 元、新臺幣1,000 元折算1 日。經核原
    判決認事用法均無不當，量刑亦屬適當。檢察官上訴意旨以
    被告乙○○、丙○○量刑過輕；被告甲○○上訴意旨否認犯
    罪，均指摘原判決不當，均無理由，應予駁回。
五、按被告乙○○、丙○○、甲○○前均未曾因故意犯罪受有期
    徒刑以上刑之宣告，有臺灣高等法院被告前案紀錄表可憑，
    其等一時失慮致觸刑章，本件受傷情形尚屬輕微，事後又已
    達成民事和解，被告乙○○、丙○○亦已如期匯款予被告甲○○，有本院96年度附民字第24號和解筆錄、郵政跨行匯款
    申請單可按，其等受本件偵審程序及科刑宣告之教訓，均當
    知警惕，應無再犯之虞，本院認上開所宣告之刑均以暫不執
    行為適當，爰均宣告緩刑2 年，以啟自新。
據上論斷，應依刑事訴訟法第368 條、刑法第74條第1 項第1 款
，判決如主文。
本案經檢察官許月雲到庭執行職務。
中　　華　　民　　國　　96　　年　　3 　　月　　28　　日
                  刑事第四庭    審判長法官　蕭權閔
                                      法官　陳吉雄
                                      法官　林水城
以上正本證明與原本無異。
本判決不得上訴。
中　　華　　民　　國　　96　　年　　3 　　月　　28　　日
　　　　　　　　　　　　　　　　　　書記官　吳新貞
附件
臺灣屏東地方法院刑事判決　　　　　　　 95年度易字第128號
公　訴　人　臺灣屏東地方法院檢察署檢察官
被　　　告　乙○○　女　39歲（民國○○年○月○○日生）
　　　　　　　　　　身分證統一編號：Ｚ000000000號
　　　　　　　　　　住屏東縣萬丹鄉○○村○○路270巷4號
選任辯護人　曾慶雲律師
被　　　告　丙○○　男　34歲（民國○○年○月○日生）
　　　　　　　　　　身分證統一編號：Ｚ000000000號
　　　　　　　　　　住屏東縣萬丹鄉○○村○○路270巷4號
　　　    　甲○○　女　46歲（民國○○年○月○○日生）
　　　　　　　　　　身分證統一編號：Ｚ000000000號
　　　　　　　　　　住桃園縣桃園市○○里○○路11號4樓
上 列 一人
選任辯護人　賴玉山律師
          　邱佩芳律師
上列被告因傷害案件，經檢察官提起公訴（94年度偵字第2232號
），本院判決如下︰
    主  文
乙○○、丙○○傷害人之身體，各處拘役拾日，如易科罰金，
均以銀元佰元即新臺幣玖佰元折算壹日。
甲○○傷害人之身體，處罰金新臺幣仟元，如易服勞役，以新
臺幣壹仟元折算壹日。
    事  實
一、乙○○於民國94年3 月11日晚上8 時30分許，由其弟丙○○
    、陳秋東、妹陳美凰及邱貴香陪同，前往坐落屏東縣新園鄉
    ○○段282 地號土地上之「象王檳榔攤」，在該檳榔攤附設
    之卡拉OK室與其夫游俊灶談判離婚事宜未成，於走出卡拉OK
    室時，適見可疑為破壞其婚姻關係之甲○○正與李黃謹、丁○○及另一不詳姓名男子在隔壁房間內打麻將，一時怒火中
    燒，遂基於傷害之故意，趨入該房間內自背後用力拉扯甲○○之頭髮，甲○○順手以麻將牌尺回擊未中，乙○○又上前
    以手將牌桌上之麻將掃翻，甲○○忍無可忍，亦基於傷害之
    故意，起立轉身以麻將牌尺猛擊乙○○之右肩一下，致乙○○受有右肩瘀血8 ×10公分之傷害，兩人隨即在該房間內發
    生激烈之爭吵。此時丙○○聞聲趕至，竟另基於傷害之未必
    故意，出手朝甲○○之左胸上方推擊，致甲○○失去重心，
    撞及麻將桌又撞及椅子，受有右側胸部及背部挫傷、右側腎
    臟挫傷、右腰瘀傷之傷害。迨甲○○走出房間，乙○○仍不
    罷休，復接續拉扯甲○○前額之頭髮，並抓擊甲○○之頸部
    及手部，前後共致甲○○受有右臉及頭部挫傷、右手前臂刮
    傷、頸部挫傷之傷害。
二、案經乙○○、甲○○分別訴由屏東縣警察局東港分局報請臺
    灣屏東地方法院檢察署檢察官偵查起訴。
    理  由
壹、程序方面：
一、按被告以外之人於偵查中向檢察官所為之陳述，除顯有不可
    信之情況者外，得為證據，刑事訴訟法第159 條之1 第2 項
    定有明文。本件證人張雅忠、鄭博文、李黃瑾、游俊灶、丁○○、陳美凰、陳秋東、邱貴香於檢察官偵查中所為之陳述
    ，已依法具結，且其等均未曾提及檢察官在偵查中有不法取
    供之情形，亦無證據可釋明上開供述有顯不可信之情況，依
    前述說明，其等於檢察官偵查中所為之證言，自均有證據能
    力。
二、按證人、鑑定人依法應具結而未具結者，其證言或鑑定意見
    ，不得作為證據，刑事訴訟法法第158 條之3 亦有明文。本
    件被告乙○○、丙○○、甲○○於檢察官偵查中均未依法具
    結，則其等以證人、被害人或共同被告地位在檢察官偵查中
    所為之證言，自均不具有證據能力。
三、按被告以外之人，於審判外之言詞或書面陳述，除法律有規
    定者外，不得作為證據，刑事訴訟法第159 條第1 項規定甚
    明。被告以外之人（包括證人、鑑定人、被害人及共同被告
    等）於審判外之言詞或書面陳述，為所謂傳聞證據，由於傳
    聞證據有悖於法院直接審理及言詞審理之精神，妨礙當事人
    之反對詰問權，影響程序正義之實現，除法律有規定者（例
    如同法第159 條第2 項、第159 條之1 至第159 條之5 、第
    206 條等）外，原則上不具證據能力。本件證人李黃謹、丁○○在檢察事務官調查中所為之陳述，及證人李黃謹、丁○○、游俊灶、陳美凰、陳秋東、邱貴香在警詢時之陳述，暨
    被告乙○○、丙○○、甲○○以證人、被害人或共同被告地
    位在警詢時所為之陳述，本屬傳聞證據，且其等於本院審理
    中所為供述，經核與其等在檢察事務官及警詢時之陳述並無
    不一致，不符同法第159 條之2 之規定，故其等於檢察事務
    官調查中及警詢時之陳述均不具有證據能力。
貳、實體方面：
一、訊據被告均矢口否認有何傷害犯行，被告乙○○辯稱：伊僅
    在被告甲○○打麻將之房間內拉扯其頭髮一次，且並未用力
    ，被告甲○○應不致因此而受傷；被告丙○○辯稱：伊係因
    被告乙○○、甲○○兩人在吵架時越來越靠近，且被告甲○○手中拿有麻將牌尺，恐生意外，而出手將其等撥開，伊無
    傷害被告甲○○之故意；被告甲○○辯稱：伊僅以麻將牌尺
    擊打被告乙○○一下，但並未擊中，且此乃正當防衛之行為
    ，自難謂伊應負何傷害罪責各云云，惟查：
(一)、前揭被告乙○○、丙○○各別傷害被告甲○○之事實，業據
    被告甲○○於本院審理中證述綦詳，並有國仁醫院、財團法
    人天主教聖保祿修女會醫院診斷證明書及病歷各1 件、照片
    共22幀、本院93年度婚字第687 號民事判決、93年度家護字
    第430 號民事通常保護令及臺灣高等法院高雄分院94年度家
    護抗字第29號民事裁定各1 件、檢察官勘驗筆錄暨所附現場
    略圖在卷可稽，核與證人李黃謹於檢察官偵查中證稱：「我
    看到乙○○先出手拉扯甲○○的頭髮」、「我只看到拉頭髮
    ，她是自後面拉甲○○的頭髮」、「（問：丙○○是否有打
    甲○○？）我有聽到甲○○摔倒的聲音」（見偵查卷123 、
    124 頁），證人丁○○於檢察官偵查中及本院審理時證稱：
    「他（指被告丙○○）有出手搥甲○○」（見偵查卷126 頁
    ）、「乙○○拉甲○○頭髮後，丙○○把甲○○推倒，腰部
    撞倒椅子」（見95年9 月6 日審判筆錄），證人游俊灶於檢
    察官偵查及本院審理時證稱：「當時在（的）情形我有看到
    丙○○用雙手或一手推向甲○○的肩膀，甲○○有轉向就往
    後退就撞到」、「出了麻將間乙○○還有拉甲○○頭髮」（
    見偵查卷第127 頁）、「他（指被告丙○○）打她的胸部，
    當時甲○○有摔倒，後來推倒麻將桌，撞到椅子傷到右腰，
    打到胸部」、「手指頭有彎曲，用手掌推的。不是緊握拳頭
    」、「人往右邊傾倒，手碰到麻將桌，身體碰到椅子，身體
    右腰又碰到椅子」（見95年9 月6 日審判筆錄）、「出了房
    間乙○○還有接續拉甲○○的頭髮及拉她的手」（見95年11
    月14日審判筆錄）等語大致相符。被告乙○○拉扯被告甲○○之頭髮，並以手抓其手部及頸部，實足以導致被告甲○○
    受傷，被告乙○○否認有傷害被告甲○○之行為，所辯要無
    可採。被告丙○○對其用力推擊被告甲○○足致被告甲○○
    摔倒甚至碰撞外物而受傷一節，顯可預見其發生，被告丙○○就此猶悍然為之，堪認此一犯罪事實之發生並不違背其本
    意，則其有傷害被告甲○○之未必故意，應無疑問，從而被
    告丙○○否認犯罪，所辯無傷害被告甲○○之故意云云，亦
    無可採。
(二)、前揭被告甲○○以麻將牌尺擊中被告乙○○之右肩，致被告
    乙○○右肩瘀血8 ×10公分之事實，業據被告乙○○於本院
    審理中證稱明確，並有財團法人屏東基督教醫院驗傷診斷書
    及急診病歷各1 件在卷可憑。又證人陳美凰、陳秋東於本院
    審理中分別證稱：「乙○○肩膀有被牌尺打到，沒有流血，
    有痕跡」、「她（指被告乙○○）的肩膀有弄給我看有受傷
    」（見95年9 月6 日審判筆錄），證人即負責處理本件之警
    員張雅忠亦於檢察官偵查中及本院審理時證稱：「我到現場
    甲○○及乙○○都說有受傷，我就叫救護車送醫，當時乙○○是她弟弟載去醫院」（見偵查卷39頁）、「我剛到時她們
    還在吵，乙○○說手有受傷」、「她說被甲○○打傷的」（
    見95年9 月6 日審判筆錄）各等語，參互以觀，被告乙○○
    證稱其確遭被告甲○○以麻將牌尺擊中右肩並受傷，應屬非
    虛。至證人丁○○證稱：被告甲○○有以牌尺打被告乙○○
    ，但並未打中云云，要係其僅察及被告甲○○第一次擊打被
    告乙○○之情形，而未目睹第二次之情形所致，自不足資為
    有利於被告甲○○之證據。其次，對於現在不法之侵害，而
    出於防衛自己或他人權利之行為，不罰，刑法第23條前段固
    定有明文。惟本件被告甲○○以麻將牌尺擊打被告乙○○時
    ，被告乙○○拉扯其頭髮之不法侵害業已過去，此外並無被
    告乙○○正對被告甲○○實施之不法侵害存在，被告甲○○
    自無主張正當防衛之餘地。是被告甲○○否認犯罪，所辯亦
    無足取。
(三)、綜上所述，被告乙○○、丙○○、甲○○否認犯罪，所辯均
    無足採，本件事證明確，其等之犯行均堪認定。
二、按行為後法律有變更者，適用行為時之法律。但行為後之法
    律有利於行為人者，適用最有利於行為人之法律。刑法第2
    條第1 項定有明文。茲因本件論罪科刑所適用之刑法於94年
    2 月2 日修正公布，95年7 月1 日施行，被告行為後法律有
    變更，爰比較新舊法如下：
(一)、法定刑罰金部分：按95年6 月14日公布增訂、同年7 月1 日
    施行之刑法施行法第1 條之1 規定：「中華民國九十四年一
    月七日刑法修正施行後，刑法分則編所定罰金之貨幣單位為
    新臺幣。」「九十四年一月七日刑法修正時，刑法分則編未
    修正之條文定有罰金者，自九十四年一月七日刑法修正施行
    後，就其所定數額提高為三十倍。但七十二年六月二十六日
    至九十四年一月七日新增或修正之條文，就其所定數額提高
    為三倍。」故自95年7 月1 日起刑法第277 條第1 項傷害罪
    其罰金刑改為新臺幣3 萬元以下。又修正前刑法第33條第5
    款規定：「罰金：一元以上。」修正後改為：「罰金：新臺
    幣一千元以上，以百元計算之。」比較新舊法，本件關於刑
    法第277 條第1 項之罰金刑部分，以修正前之規定較有利於
    被告。
(二)、易科罰金之折算標準部分：按依修正前刑法第41條第1 項前
    段及修正前罰金罰鍰提高標準條例第2 條規定，有期徒刑或
    拘役易科罰金，以銀元100 元以上300 元以下（即新臺幣30
    0 元以上900 元以下）折算1 日，依修正後刑法第41條第1
    項前段規定，則改以新臺幣1,000 、2,000 元或3,000 元折
    算1 日，比較新舊法，本件關於被告乙○○、丙○○所處拘
    役易科罰金之折算標準，以修正前之規定對其等較為有利。
(三)、易服勞役之折算標準部分：按依修正前刑法第42條第2 項前
    段及修正前罰金罰鍰提高標準條例第2 條規定，罰金易服勞
    役，以銀元100 元以上300 元以下（即新臺幣300 元以上90
    0 元以下）折算1 日，依修正後刑法第42條第3 項前段規定
    ，則改以新臺幣1,000 元、2,000 元或3,000 元折算1 日，
    比較新舊法，本件關於被告甲○○所處罰金易服勞役之折算
    標準，以適用修正後之規定對其較為有利。
(四)、綜合比較結果，本件被告乙○○、丙○○行為後刑法之規定
    對其等並非較為有利，關於其等部分應適用行為時之刑法，
    至於被告甲○○部分，則以其行為後修正之刑法對其較為有
    利，應適用修正後刑法之規定。
三、核被告所為，被告乙○○、丙○○均係犯修正前刑法第277
    條第1 項之傷害罪，被告甲○○係犯修正後刑法第277 條第
    1 項之傷害罪。被告乙○○、丙○○各自基於傷害之意思，
    而實施傷害之犯罪構成要件行為，彼此既無共同犯意之聯絡
    ，亦無互為幫助之意思，應各論以傷害罪之單獨正犯。被告
    乙○○先後兩次傷害被告甲○○之行為，乃於密切接近之時
    地實施，侵害同一之法益，應視為數個舉動之接續施行，屬
    接續犯，而為包括之一罪。爰審酌被告乙○○、丙○○、甲○○均無前科，素行良好，有臺灣高等法院被告前案紀錄表
    在卷可稽，被告乙○○因婚姻破裂，一時遷怒他人而觸法，
    被告丙○○因被告乙○○、甲○○發生激烈之爭吵，護姊心
    切而有本件犯行，被告甲○○則因無理之挑釁而失控犯罪，
    情節俱非嚴重，且被告乙○○、甲○○之傷勢亦非甚重等一
    切情狀，各予量處如主文所示之刑，並分別諭知易科罰金及
    服勞役之折算標準。
據上論斷，應依刑事訴訟法第299 條第1 項前段，刑法第2 條第
1 項、第42條第3 項前段、修正前及修正後刑法第277 條第1 項
、修正前刑法第41條第1 項前段，刑法施行法第1 條之1 ，罰金
罰鍰提高標準條例第1 條前段、修正前罰金罰鍰提高標準條例第
2條 ，判決如主文。
本案經檢察官林吉泉到庭執行職務。
中　　華　　民　　國　　95　　年　　11　　月　　28　　日
                  刑事第三庭    審判長法  官  吳永宋
                                      法  官  趙家光
                                      法  官  春生
不得上訴。
附錄本件判決論罪科刑法條：
刑法第277 條第1 項
傷害人之身體或健康者，處三年以下有期徒刑、拘役或一千元以
下罰金。
